臺灣高等法院刑事判決　　　　　　　　96年度上易字第2434號
上　訴　人
即　被　告　甲○○
上列上訴人因詐欺案件，不服臺灣板橋地方法院96年度易字第15
55號，中華民國96年7月24日第一審判決（起訴案號：臺灣板橋
地方法院檢察署96年度偵字第1870號），提起上訴，本院判決如
下：
    主  文
上訴駁回。
    事  實
一、甲○○前於民國91年間因施用毒品案件，經臺灣板橋地方法
    院於91年7月19日以91年度訴字第1229號就施用第一、二級
    毒品部分，分別判處有期徒刑10月、8月，應執行有期徒刑1
    年4月，於91年9月23日確定，經入監執行後，於93年8月3日
    假釋出監，迄93年8月27日縮刑期滿假釋未經撤銷以已執行
    論。猶不知悔改，甲○○預見提供自己之行動電話門號供不
    相識之人使用，足以幫助他人利用作為詐欺之犯罪工具，復
    信縱該他人為上開犯罪行為，亦與其供給行動電話門號之本
    意無違，基於幫助詐欺之不確定故意，於94年6月初某日，
    在其位於臺北縣永和市○○街102號之住處附近，將其在臺
    灣大哥大股份有限公司（下稱臺灣大哥大公司）淡水英專特
    約服務中心申請之行動電話門號0000000000號，提供給真實
    姓名年籍不詳、綽號「大頭」之成年男子使用，作為詐欺取
    財之犯罪工具。繼之「大頭」意圖為自己不法之所有，於94
    年6月15日下午1時許，委由姓名年籍不詳化名「小雨」之成
    年女子，以電話向乙○○佯稱可與之進行援交，並要求乙○
    ○先至自動櫃員機確認身分，致乙○○陷於錯誤，而依其指
    示於94年6月15日下午2時24分許，經臺北市○○○路○段155
    號慶豐銀行之自動櫃員機匯款新臺幣12,345元至蕭瑞隆之新
    竹國際商業銀行豐原分行帳號00000000000000號帳戶內（蕭
    瑞隆涉犯詐欺部分，由臺灣臺中地方法院檢察署檢察官另行
    偵辦）。嗣乙○○察覺受騙，始報警循線查獲上情。
二、案經臺中縣警察局豐原分局報請臺灣臺中地方法院檢察署呈
    請臺灣高等法院檢察署核令移轉臺灣新竹地方法院檢察署，
    復經臺灣新竹地方法院檢察署呈請臺灣高等法院檢察署再核
    令移轉臺灣板橋地方法院檢察署檢察官偵查起訴。
    理  由
一、按被告以外之人於審判外之言詞或書面陳述，除法律有規定
    者外，不得作為證據，刑事訴訟法第159條第1項定有明文。
    而「被告以外之人於審判外之陳述，經當事人於審判程序同
    意作為證據，法院審酌該言詞陳述或書面陳述作成時之情況
    ，認為適當者，得為證據」、「當事人、代理人或辯護人於
    法院調查證據時，知有第159條第1項不得為證據之情形，而
    未於言詞辯論終結前聲明異議者，視為有前項之同意。」，
    同法第159條之5第1項、第2項亦分別定有明文。經查告訴人
    乙○○於司法警察調查時所為陳述，雖係本案被告彭勝源以
    外之人於審判外之陳述，惟當事人於法院調查證據時，知有
    第159條第1項不得為證據之情形，而未於言詞辯論終結前聲
    明異議，且本院審酌渠言詞陳述之情況，認為適當，應認有
    證據能力。
二、訊據被告甲○○矢口否認有前揭犯行，辯稱：伊真的不知道
    他會拿去做壞事云云（見本院96年12月19日審理筆錄）。惟
    查上揭犯罪事實，業據被告甲○○於原審審理時坦承不諱，
    並經告訴人乙○○於警詢時指訴綦詳，並有臺灣大哥大公司
    行動電話門號0000000000號之本國人申辦預付卡聲明書、基
    本資料查詢、臺北市政府警察局大安分局受理刑事案件報案
    3聯單、詐騙帳戶通報警示詐騙電話斷話申請表、受理各類
    案件紀錄表各1件附卷可稽。綜上，足認被告前開自白情節
    與事實相符，渠於本院審理時，否認犯罪，以前詞置辯，無
    非係飾卸之詞，尚非可採，本件罪證明確，被告犯行洵堪認
    定。
三、按行為後法律有變更者，適用行為時之法律。但行為後之法
    律有利於行為人者，適用最有利於行為人之法律，刑法第2
    條第1項定有明文。質言之，行為後法律有變更者，應將行
    為時之法律與裁判時之法律比較適用最有利於行為人之法律
    。被告於行為後，刑法業經修正，並於94年2月2日經總統以
    華總一義字第09400014901號令公布，刑法施行法亦於95年6
    月14日經總統以華總一義字第09500085181 號令增訂刑法施
    行法第1條之1，並均自95年7月1日施行，爰就本件新舊法比
    較情形論述如下：（一）、關於被告被訴幫助犯刑法第339
    條第1項之詐欺取財罪，其有關得科或併科銀元1千元以下罰
    金之法定刑部分，依新修正之刑法施行法第1條之1規定，94
    年1月7日刑法修正施行後，刑法分則編未修正之條文定有罰
    金者，自94年1月7日刑法修正施行後，就其所定數額提高為
    30倍。但72年6月26日至94年1月7日新增或修正之條文，就
    其所定數額提高為3倍。查刑法第339條第1項詐欺取財罪，
    有關科罰金刑部分，自24年7月1日公布施行後未再修正，依
    刑法施行法第1條之1規定，其罰金應以新臺幣為單位，且數
    額應提高30 倍，即係新臺幣3萬元以下。然依被告行為時之
    罰金罰鍰提高標準條例第1條之規定，依法律應處罰金、罰
    鍰者，就其原定數額提高2至10倍。但法律已依一定比率規
    定罰金或罰鍰之數額或倍數者，依其規定。然依行政院會銜
    司法院於72年7月27日發布，同年8月1日施行，有關刑法定
    有罰金者，提高為10倍，故刑法第339條第1項詐欺取財罪得
    科或併科銀元1萬元以下罰金，再者銀元與新臺幣之比率為1
    比3（現行法規所定貨幣單位折算新臺幣條例第2條），故以
    新臺幣計算，本條罰金刑部分即得處新臺幣3萬元以下罰金
    。新舊法有關法定罰金刑之最高額的比較結果雖為相同，對
    被告並無有利或不利，但自法定罰金刑之最低額部分觀察，
    修正後刑法第33條第5款規定：「罰金：新臺幣1千元以上，
    以百元計算之。」；而修正前該款規定：「罰金：1元（銀
    元）以上。」，依前述罰金罰鍰提高標準計算，顯然低於新
    法之規定而有利於被告。從而本件被告被訴幫助犯刑法第
    339條第1項所定之罰金刑提高部分，即應適用罰金罰鍰提高
    標準條例第1條前段之規定。（二）、被告行為時之刑法第
    41條第1項前段規定：「犯最重本刑為5年以下有期徒刑以下
    之刑之罪，而受6個月以下有期徒刑或拘役之宣告，因身體
    、教育、職業、家庭之關係或其他正當事由，執行顯有困難
    者，得以1元以上3元以下折算1日，易科罰金。」；又被告
    行為時之易科罰金折算標準條例即修正前罰金罰鍰提高標準
    條例第2條（現已廢止）規定，就其原定數額提高為1百倍折
    算1日，則被告行為時之易科罰金折算標準，應以銀元3百元
    即新臺幣9百元折算1日。而95年7月1日修正公布施行之刑法
    第41條第1項前段則規定：「犯最重本刑為5年以下有期徒刑
    以下之刑之罪，而受6個月以下有期徒刑或拘役之宣告者，
    得以新臺幣1千元、2千元或3千元折算1日，易科罰金。」，
    比較修正前後之易科罰金折算標準，以95年7月1日修正施行
    前之規定較有利於被告，應依修正後刑法第2條第1項前段規
    定，適用修正前刑法第41條第1項前段、修正前罰金罰鍰提
    高標準條例第2條之規定，定其折算標準。（三）、被告於
    有期徒刑執行完畢後5年內，故意再犯此部分有期徒刑以上
    之罪，不論依修正前之刑法第47條或修正後之刑法第47條第
    1項之規定，均構成累犯，對被告而言並無有利或不利之情
    形，不生新舊法比較問題，應逕依現行刑法第47條第1項規
    定，論以累犯，並加重其刑。
四、次按幫助犯之成立，主觀上行為人須有幫助故意，客觀上須
    有幫助行為，意即須對於犯罪與正犯有共同之認識，而以幫
    助之意思，對於正犯資以助力，而未參與實行犯罪之行為者
    而言。查被告將其申辦之上揭行動電話提供給真實姓名年籍
    不詳、綽號「大頭」之成年男子用以對被害人實施詐欺取財
    之犯罪工具，顯係基於幫助他人實施詐欺取財之不確定故意
    ，且所為提供行動電話門號予他人之行為係屬刑法詐欺取財
    罪構成要件以外之行為，核被告所為，係犯刑法第30條第1
    項前段、第339條第1項之幫助詐欺取財罪（修正前刑法第30
    條規定：「幫助他人犯罪者，為從犯，雖他人不知幫助之情
    者，亦同」、「從犯之處罰，得按正犯之刑減輕之」。修正
    後刑法第30條則為：「幫助他人實行犯罪行為者，為幫助犯
    。雖他人不知幫助之情者，亦同」、「幫助犯之處罰，得按
    正犯之刑減輕之」。因此，刑法第30條僅用語修改，未涉及
    法律構成要件或刑罰之變更，應非法律變更，無庸適用刑法
    第2條規定比較新舊法，應逕行適用裁判時之規定）。再被
    告幫助他人實行犯罪行為，為幫助犯，依刑法第30條第2項
    之規定，按正犯之刑減輕之。查被告前於91年間因施用毒品
    案件，經原審法院於91年7月19日以91年度訴字第1229號就
    施用第一、二級毒品部分分別判處有期徒刑10月、8月，應
    執行有期徒刑1年4月，於91年9月23日確定，經入監執行後
    ，於93 年8月3日假釋出監，迄93年8月27日縮刑期滿假釋未
    經撤銷以已執行論，此有本院被告前案紀錄表在卷可按，其
    於有期徒刑執行完畢後5年內，故意再犯本案之罪，係屬累
    犯，應依刑法第47條第1項規定加重其刑。
五、又被告犯罪於96年4月24日以前，合於中華民國96年罪犯減
    刑條例之第2條第1項第3款、第7條之減刑條件，因減輕其刑
    2分之1，並諭知易科罰金之折算標準。
六、原審因依刑法第2條第1項前段、第30條第1項前段、第2項、
    第339條第1項、第47條第1項、第41條第1項前段（修正前）
    ，罰金罰鍰提高標準條例第1條前段、第2條（修正前），中
    華民國96年罪犯減刑條例第2條第1項第3款、第7條、第9條
    規定，並審酌被告年值青壯，不思正道取財，竟提供行動電
    話門號幫助詐欺，既助長他人犯罪，又增加查緝困難，危害
    財產安全及社會穩定，兼衡其平日素行、智識程度及其於偵
    查中猶飾詞圖卸迄至審理時始知坦承犯行（於本院審理時則
    否認犯行如前述）等一切情狀，以被告甲○○幫助意圖為自
    己不法之所有，以詐術使人將本人之物交付，累犯，處有期
    徒刑4月，減為有期徒刑2月，並諭知易科罰金之折算標準，
    其認事用法，洵無不當，量刑亦屬妥適，被告否認犯罪，上
    訴空言指摘原判決不當，非有理由，其上訴應予駁回。
據上論斷，應依刑事訴訟法第368條，判決如主文。
本案經檢察官丁樹蘭到庭執行職務。
中　　華　　民　　國　　96　　年　　12　　月　　31　　日
　　　　　　　　　刑事第七庭審判長法　官　黃麗生
　　　　　　　　　　　　　　　　  法　官　黃國忠
　　　　　　　　　　　　　　　　  法　官　江國華
以上正本證明與原本無異。
不得上訴。
                                  書記官  陳玉嬋
中　　華　　民　　國　　97　　年　　1 　　月　　3 　　日
附錄本案論罪科刑法條全文：
刑法第339 條
意圖為自己或第三人不法之所有，以詐術使人將本人或第三人之
物交付者，處5年以下有期徒刑、拘役或科或併科1千元以下罰金
。
以前項方法得財產上不法之利益或使第三人得之者，亦同。
前2項之未遂犯罰之。
